臺灣屏東地方法院刑事判決
110年度金訴字第97號
公  訴  人  臺灣屏東地方檢察署檢察官
被      告  施宜娟



選任辯護人  鄭婷瑄律師（法扶律師）
上列被告因洗錢防制法等案件，經檢察官提起公訴（110年度偵
字第7785號），本院判決如下：
    主  文
乙○○幫助犯洗錢防制法第十四條第一項之一般洗錢罪，處有期徒
刑參月，併科罰金新臺幣壹萬壹仟元，罰金如易服勞役，以新臺
幣壹仟元折算壹日。
    事  實
一、乙○○已預見將金融帳戶提款卡、密碼交予他人，可能作為詐
    欺取財之工具，用以收受及提領詐欺所得財物，且他人提領
    後即掩飾、隱匿詐欺所得財物之去向、所在，產生遮斷資金
    流動軌跡以逃避國家追訴、處罰之效果，仍基於幫助一般洗
    錢及詐欺取財之不確定故意，以每10天可領取新臺幣（下同
    ）11,000元之代價，於民國110年5月18日18時57分許，在屏
    東縣○○鄉○○路000號之統一超商新園門市，依真實姓名年籍
    不詳、通訊軟體LINE名稱顯示「芝」、「主管 倫倫」之詐
    騙集團成員指示，將其所申辦之玉山商業銀行帳號00000000
    00000號帳戶（下稱玉山帳戶）之提款卡，寄送予詐騙集團
    成員，並以LINE告知密碼，以此方式將其玉山帳戶之提款卡
    及密碼提供予詐騙集團使用（無證據證明詐騙集團成員未滿
    18歲，亦無證據證明係3人以上或乙○○對3人以上有所認識）
    。嗣詐騙集團成員取得其玉山帳戶提款卡、密碼後，即共同
    意圖為自己不法之所有，基於一般洗錢、詐欺取財之犯意聯
    絡，於110年5月24日18時57分許，佯為「誠品網路書店」人
    員及銀行行員，撥打電話予甲○○，誆稱：於網購時操作錯誤
    ，將重複扣款，須依指示操作以取消云云，致甲○○陷於錯誤
    ，於110年5月24日20時52分、20時55分許，匯款新臺幣（下
    同）99,985元、49,985元至玉山帳戶內，旋遭提領一空，不
    知去向、所在。嗣甲○○發覺有異報警處理，循線查悉上情。
二、案經甲○○訴由花蓮縣警察局花蓮分局報告臺灣屏東地方檢察
    署檢察官偵查起訴。
    理  由
壹、按被告以外之人於審判外之陳述，雖不符刑事訴訟法第159
    條之1至之4等規定，惟經當事人於審判程序同意作為證據，
    法院審酌該言詞或書面陳述作成時之情況，認為適當者，亦
    得為證據，刑事訴訟法第159條之5第1項定有明文。查本判
    決以下所引用具傳聞性質之證據，檢察官及被告乙○○及其辯
    護人於本院審理中均表示同意有證據能力（本院卷第143頁
    ），本院審酌上開證據資料作成時之情況，並無任何違法取
    證之不適當情形，且對於被告涉案之事實具有相當之關聯性
    ，依刑事訴訟法第159條之5第1項規定，認均具有證據能力
    。
貳、事實認定
一、訊據被告固坦承玉山帳戶係其申辦，並於前述時、地寄出提
    款卡及以LINE告知密碼等情，惟矢口否認有何幫助一般洗錢
    、詐欺取財犯行，辯稱：我也是被騙，我是要找工作，對方
    說要寄提款卡過去，才可以做薪水的建檔。對方都用LINE跟
    我聯絡，我沒有看過對方，對方說是做彩券的公司。我不懂
    這些，當時也沒有想這麼多，想說要幫家裡賺錢云云。辯護
    人則以：本案被害人學歷及工作環境均佳尚會受騙，被告的
    生活狀態封閉，僅有高中畢業，智識程度不高，依被告的工
    作、生活環境、智識程度及理解能力，實難期待被告不會被
    詐騙集團用縝密的話術所騙，且被告寄出玉山帳戶時，帳戶
    內尚有400多元，可見被告確實被詐騙集團所騙等語，為被
    告置辯。
二、經查：
  ㈠玉山帳戶為被告申辦，被告並於前述時、地，以前述方式，
    將玉山帳戶之提款卡寄送予真實姓名年籍不詳之詐騙集團成
    員，另依指示更改密碼，以此方式將其玉山帳戶之提款卡及
    密碼提供予詐騙集團使用等情，為被告所不否認（警卷第1-
    2、42-44頁；偵卷第19-22頁；本院卷第47-48頁），復有通
    訊軟體LINE對話紀錄翻拍照片、LINE對話紀錄文字檔、統一
    超商交貨便收據附卷可佐（警卷第23-28、47-52頁），是此
    部分事實，足堪認定。
  ㈡詐騙集團成員取得玉山帳戶之提款卡後，即共同意圖為自己不法之所有，基於一般洗錢、詐欺取財之犯意聯絡，於110年5月24日18時57分許，佯為「誠品網路書店」人員及銀行行員，撥打電話予甲○○，誆稱：於網購時操作錯誤，將重複扣款，須依指示操作以取消云云，致甲○○均陷於錯誤，於110年5月24日20時52分、20時55分許，匯款99,985元、49,985元至玉山帳戶內，旋遭提領一空，不知去向、所在等情，亦據證人甲○○於警詢中證述明確（警卷第3-4頁），並有新北市政府警察局新店分局雙城派出所受理各類案件紀錄表、同派出所派出所受（處）理案件證明單、同派出所受理詐騙帳戶通報警示簡便格式表、內政部警政署反詐騙諮詢專線記錄表、金融機構聯防機制通報單、行動電話網路銀行轉帳明細翻拍照片、玉山銀行集中管理部110年7月7日玉山個（集）字第1100047748號函及所附開戶基本資料、交易明細表（警卷第7-11、13、16-17、20-22頁）等件存卷足稽。是被告玉山帳戶之提款卡及密碼，確遭詐騙集團成員用以作為詐騙款項之匯款、提領工具，亦堪認定。
  ㈢按刑法上之故意，分為直接故意（或稱積極故意、確定故意
    ）與間接故意（或稱消極故意、不確定故意）二種。前者係
    指行為人主觀上明知其行為將發生某種犯罪事實，卻有使該
    犯罪事實發生之積極意圖而言。而後者，則指行為人並無使
    某種犯罪事實發生之積極意圖，但其主觀上已預見因其行為
    有可能發生該犯罪事實，惟縱使發生該犯罪事實，亦不違背
    其本意而容許其發生之謂。金融帳戶為個人理財之工具，攸
    關個人財務甚切，具有高度屬人性質，而持金融帳戶所為之
    交易行為，可自交易紀錄查得金流之來源去向，且將產生特
    定之法律效力及責任，縱係與本人具親密關係者欲借用個人
    帳戶，理性之出借者當確認其用途等事宜，以保障個人財產
    權益及法律責任。何況係將個人帳戶提供予不相識之人使用
    。蓋當今利用他人帳戶行詐欺之財產犯罪，以此掩飾犯罪者
    之真正身分避免遭緝獲之事層出不窮，政府機關亦多利用各
    類媒體廣為宣傳，社會上具一般智識程度之人對提供帳戶予
    不熟識之人使用，可能淪為詐騙集團行騙工具及掩飾犯罪所
    得之真正去向，以此避免該詐騙集團成員身分曝光之情，亦
    當知悉明瞭。是如未確認對方之真實姓名、年籍等身分資料
    ，並確保可掌控該帳戶，衡情一般人皆不願提供其個人所有
    之金融帳戶之提款卡及密碼等資料交付予素不相識者使用，
    此為一般客觀經驗法則（最高法院109年度台上字第4551號
    判決意旨參照）。
  ㈣觀諸被告與「芝」之LINE對話紀錄，「芝」已明白向被告表
    示：「一本帳戶是10天發放11,000元的薪水給你」、「簡單
    的說就是你租賬戶給我們公司使用」等語（警卷第51頁），
    顯然即係以租用人頭帳戶為目的。而被告亦已向「芝」質疑
    ：「這是詐騙集團嗎」、「您們是詐騙集團嗎」等語（警卷
    第51頁正反面），並向「主管 倫倫」質以：「你們這是人
    頭戶嗎」等語（警卷第47頁），足認被告主觀上已經思及「
    芝」、「主管 倫倫」可能係詐騙集團，且以獲取人頭帳戶
    資料為目的，否則無從向對方表達上開內容。再者，被告於
    本院審理中自承：運彩公司也有叫我姐姐寄送存摺過，我姐
    姐說她有1個朋友要應徵這個工作然後就被騙了等語（本院
    卷第156頁），可見被告於此前早已聽聞詐騙集團以應徵運
    彩公司工作為由獲取金融帳戶資料，使他人遭騙取人頭帳戶
    資料之情形，是其對於「芝」、「主管 倫倫」可能係為租
    用人頭帳戶以遂行詐欺取財、洗錢犯行等情，主觀上自已有
    所預見。被告復於本院審理中供稱：我之前是代理特殊教育
    學校的助理，於107年、108年左右服務，代班薪資為8小時9
    50元等語（本院卷第154頁），足見被告於行為時並非初出
    社會、毫無社會經驗之人，非屬資訊封閉、智慮淺薄者，其
    應知「租用帳戶10日即可獲取11,000元報酬」一情，過於優
    渥美好，顯屬有異，更可證其對此等犯罪手法早已有所警覺
    ，始會向對方質以「是否為詐欺集團」、「是否為人頭帳戶
    」等語。準此，被告對任意提供金融帳戶資料予他人，極可
    能被利用作為財產犯罪之工具，且匯入帳戶之資金如遭提領
    ，足以遮斷金流，當有所預見。
  ㈤被告於寄出玉山帳戶前，該帳戶內餘額僅為491元，有玉山銀
    行存摺內頁影本附卷可參（警卷第54頁），此與實務上常見
    幫助一般洗錢、詐欺取財案件之行為人在交付帳戶資料時，
    帳戶內僅有少許餘額之情形相符，可知被告早已慮及若提供
    有存款之帳戶的提款卡及密碼，將蒙受損失，故選擇提供對
    其已無任何經濟價值之帳戶資料。被告於偵查中亦供稱：（
    問：你於提供帳戶前，心裡也是擔心帳戶會被拿去做壞事，
    但因為缺錢所以還是冒險寄出去試看看？）對等語（偵卷第
    20頁），可見被告係基於自身無何損失之心態，容任其玉山
    帳戶提款卡、密碼被利用為犯一般洗錢、詐欺取財罪之工具
    。從而被告主觀上具有幫助犯一般洗錢、詐欺取財罪之不確
    定故意，堪可認定。
  ㈥被告固辯稱：對方說要寄提款卡過去，才可以做薪水的建檔
    云云，然觀諸被告與「主管 倫倫」之LINE對話紀錄，「主
    管 倫倫」係向被告表示「麻煩你把姓名 電話 超商的地址 
    還有配合的帳戶存簿跟提款拍傳給我 賬戶本人的身份證正
    反面拍傳給我喔 我先幫你做薪水存檔」等語（警卷第47頁
    ），可知「主管 倫倫」係向被告要求姓名、電話等相關資
    料做所謂「薪水存檔」，而非要求提供提款卡及密碼做所謂
    「薪水存檔」。「主管 倫倫」已明確告知被告：「您目前
    有幾個帳戶可以跟公司配合」、「租約金額如下（本數越多
     薪資越高） 一本帳戶 每期領11,000 月領33,000 兩本帳
    戶 每期領22,000 月領66,000」等語（警卷第47頁），「芝
    」亦明白向被告表示：「一本帳戶是10天發放11,000元的薪
    水給你」、「簡單的說就是你租賬戶給我們公司使用」等語
    （警卷第51頁），從而被告提供提款卡及密碼顯然即係出租
    人頭帳戶之用，而與所謂建檔或存檔無關，被告此部分辯解
    與LINE對話紀錄不符，殊無可採。
  ㈦辯護人固辯稱以被告之智識能力、生活狀況，應係被詐騙集
    團欺騙，且本案帳戶內尚有餘額，被告應係認知對方非詐騙
    集團方寄送提款卡云云（本院卷第161-162頁），惟被告於
    寄出提款卡前，既已有所懷疑而可預見對方為詐騙集團，竟
    仍冒險寄出，是其主觀上已有幫助犯一般洗錢、詐欺取財罪
    之不確定故意之情，業如前述，辯護人上開所辯，尚難逕採
    。
  ㈧準此，依前述LINE對話中被告所表述之內容、其玉山帳戶資
    料寄出前餘額甚微，以及被告之工作歷練與社會經驗，堪認
    被告具有幫助犯一般洗錢、詐欺取財罪之不確定故意。
三、綜上所述，被告所辯，均不足採。本案事證明確，被告犯行
    堪以認定，應予論罪科刑。
參、論罪科刑
一、核被告所為，係犯刑法第30條第1項、洗錢防制法第14條第1
    項之幫助一般洗錢罪，及刑法第30條第1項、第339條第1項
    之幫助詐欺取財罪。
二、被告前述犯行屬幫助犯，爰依刑法第30條第2項規定，按正
    犯之刑減輕之。
三、爰審酌被告提供其玉山帳戶之提款卡及密碼供詐騙集團成員
    使用，致影響社會正常交易安全，被告本身雖未實際實行一
    般洗錢及詐欺取財之犯罪行為，但竟不顧政府近年來為查緝
    犯罪，大力宣導民眾勿輕率提供個人申辦之金融帳戶資料而
    成為詐騙集團之幫兇，仍交付帳戶資料與不識之他人犯罪使
    用，使金流產生斷點，追查趨於複雜，助長一般洗錢及詐欺
    取財犯罪，復使告訴人受有共計149,970元之損害，又未達
    成和解、調解或賠償所受損害，及否認犯行之態度，均應為
    其不利之考量。惟念及被告未直接參與一般洗錢及詐欺取財
    犯行，其惡性及犯罪情節較為輕微。兼衡其犯罪動機、目的
    、手段、於本院審理中自陳之生活狀況、智識程度（本院卷
    第158頁）、造成財產法益與社會整體金融體系之受損程度
    等一切情狀，量處如主文所示之刑，併科罰金部分並諭知如
    主文所示之易服勞役折算標準。
四、至辯護人固以被告經濟狀況困窘，且有2個身心障礙孩子須
    照顧，考量被告並無前科，家庭經濟狀況困難為由，請求給
    予被告緩刑之機會。惟被告既已認知對方可能為詐騙集團，
    猶因貪求高額薪水，而寄出玉山帳戶之提款卡，且犯後矢口
    否認犯行，並未與告訴人達成和解，難認已有悔悟，本院綜
    合上情，認就上開宣告之刑並無以暫不執行為適當之情形，
    茲不予以宣告緩刑，併此指明。
肆、沒收
一、按犯洗錢防制法第14條之罪，其所移轉、變更、掩飾、隱匿、收受、取得、持有、使用之財物或財產上利益，沒收之，洗錢防制法第18條第1項前段定有明文。惟該法條並未規定不問屬於犯罪行為人與否均沒收之，自仍以屬於被告所有者為限，始應予以沒收。查告訴人匯入被告玉山帳戶內之金額已遭提領一空，有玉山銀行交易明細表在卷可證（警卷第22頁），無證據證明屬於被告所有，無從依前開規定宣告沒收所匯入之款項。
二、另被告雖以上開約定出租其玉山帳戶，然卷內無證據可認被
    告有實際分得報酬，無從宣告沒收犯罪所得。
據上論斷，應依刑事訴訟法第299條第1項前段，判決如主文。
本案經檢察官盧惠珍提起公訴，檢察官楊婉莉到庭執行職務。
中　　華　　民　　國　　111 　年　　5 　　月　　3 　　日
                  刑事第五庭    審判長法  官　林鈴淑
                                      法  官　程耀樑
                                      法  官　江永楨
以上正本證明與原本無異。
如不服本判決應於收受判決後20日內向本院提出上訴書狀，並應
敘述具體理由；其未敘述上訴理由者，應於上訴期間屆滿後20日
內向本院補提理由書（均須按他造當事人之人數附繕本）「切勿
逕送上級法院」。　　　　　　　　　　　　　　　　　　　
中　　華　　民　　國　　111 　年　　5 　　月　　3 　　日
                                      書記官  洪韻雯
附錄論罪科刑法條：
洗錢防制法第14條
有第二條各款所列洗錢行為者，處7年以下有期徒刑，併科新臺
幣5百萬元以下罰金。
前項之未遂犯罰之。
前二項情形，不得科以超過其特定犯罪所定最重本刑之刑。
中華民國刑法第339條
（普通詐欺罪）
意圖為自己或第三人不法之所有，以詐術使人將本人或第三人之
物交付者，處5年以下有期徒刑、拘役或科或併科50萬元以下罰
金。
以前項方法得財產上不法之利益或使第三人得之者，亦同。
前二項之未遂犯罰之。